【裁判字號】    92,交易,417
【裁判日期】    920908
【裁判案由】    過失傷害
【裁判全文】
臺灣臺北地方法院刑事判決                        九十二年度交易字第四一七號
    公  訴  人  臺灣臺北地方法院檢察署檢察官
    被      告  甲○○  男  二.
右列被告因過失傷害案件，經臺灣臺北地方法院檢察署檢察官聲請簡易判決處刑（九
十二年度偵字第九九一七號），本院台北簡易庭認不宜適用簡易程序（受理案號：九
十二年度北交簡字第一二四三號），移送本院依通常程序審理，本院判決如左：
    主  文
甲○○因過失傷害人，處有期徒刑貳月，如易科罰金以佰元折算壹日。
    事  實
一、甲○○於民國九十一年七月十八日十七時許，騎乘車牌號碼ＭＣＰ—九八二號重
    型機車，沿臺北市○○○路○段由南往北方向行駛，行經該路段與國立台灣大學
    正門之交岔路口處時，本應注意已劃分快慢車道之道路，機器腳踏車行駛之車道
    ，應依標誌或標線之規定行駛，又行車速度，依標誌或標線之規定，無標誌或標
    線者，在市區道路，時速不得超過五十公里，且行近學校之出、入口，應減速慢
    行，作隨時停車之準備，並應注意車前狀況，隨時採取必要之安全措施，且當時
    天候晴，有日間自然光線、路面狀況乾燥、無缺陷、無障礙物且視距良好，並無
    不能注意之情事，甲○○貿然騎乘機車行駛在該路段劃設有「禁行機車」標誌之
    第二車道上，並以超過市區道路時速限制五十公里之速度超速行駛，並未減速慢
    行，復未注意車前狀況，適有行人乙○○牽著腳踏車，亦違反該道路兩側均設有
    「禁止行人穿越」標誌及未行走行人穿越道之規定，貿然自國立台灣大學之正門
    口由東往西方向違規穿越新生南路三段，雙方皆因閃避不及發生碰撞，乙○○因
    而受有上背部挫傷合併左肩峰鎖骨關節脫位、頭部外傷、右小腿外傷疤痕併色素
    沈澱等傷害。
二、甲○○於肇事後，由年籍資料不詳之路人報警，其於臺北市政府警察局大安分局
    交通分隊警員姚永吉前往現場處理時，不逃避接受裁判而當場向警員承認其為肇
    事人而願接受裁判。
三、案經甲○○自首及乙○○訴由臺北市政府警察局大安分局報請臺灣臺北地方法院
    檢察署檢察官偵查後聲請簡易判決處刑，本院台北簡易庭認不宜適用簡易程序後
    ，移送本院依通常程序審理。
    理  由
一、關於被告甲○○於右揭時、地騎乘前開車牌號碼之重型機車在前述肇事地點，以
    五十至六十公里之時速超速行駛於禁行機車之第二快車道上，撞及當時牽著腳踏
    車由東往西穿越道路之行人乙○○，致其受有上開傷害之事實：(一)業據被告於警
    局詢問、檢察官偵訊及本院審理時均坦承不諱（參見臺灣臺北地方法院檢察署九
    十二年度偵字第九九一七號偵查卷宗第三頁及反面、第二十二頁，本院九十二年
    八月十四日訊問筆錄及同年月二十五日審理筆錄），(二)核與告訴人乙○○於警局
    詢問及本院審理時，所指訴情節大致相符（參見同前偵查卷宗第四頁及其反面，
    同前本院訊問筆錄），(三)復有臺北市政府警察局大安分局交通分隊所製作記載本
    件車禍發生情形之道路交通事故調查報告表、道路交通事故補充資料表、交通事
    故談話記錄表、交通事故分析研判表、自首調查表、車損及現場照片十八幀（以
    上均為影本）等件附卷可稽（參見同前偵查卷宗第八至十四頁，本院刑事卷宗第
    十八至二十頁），(四)再告訴人因本件車禍受有上背部挫傷合併左肩峰鎖骨關節脫
    位、頭部外傷、右小腿外傷疤痕併色素沈澱等傷害，業據其提出開具證明日為九
    十一年十一月二日之國立台灣大學醫學院附設醫院之診斷證明書共二紙在卷足憑
    （參見同前偵查卷宗第五至六頁），又在前揭診斷證明書之醫師囑言欄部分，均
    表明告訴人於九十一年七月十八日到急診室求診，且在上背部挫傷合併左肩峰鎖
    骨關節脫位、頭部外傷部分，告訴人於九十一年七月二十日、二十七日、八月十
    日、十一月二日均至門診求診，又右小腿外傷疤痕併色素沈澱部分，此外傷疤痕
    在疤痕修整手術後，仍會有手術痕跡留下來，此均有前揭診斷證明書內容在卷可
    按，是前揭醫院之診斷證明書已於醫理上說明上開傷勢形成之原因及時間，足徵
    告訴人當時確因本件車禍受有前揭傷害，被告空言否認稱該傷勢與色素沈澱疤痕
    與車禍是否有關連等語，不足採信，另告訴人於九十二年八月二十五日本院審理
    時，雖提出診斷病名為頸椎退化性關節炎及左肩扭傷之同前醫院診斷證明書二紙
    （參見本院刑事卷宗第三十七至三十八頁），惟該診斷證明書之開具日期為九十
    一年十二月二十日，又在醫師囑言欄部分，未若前者之診斷證明書表明該傷害係
    因告訴人於九十一年七月十八日至急診求診之病程，是上開傷勢無法判定是否與
    本件車禍有關，本院未便遽然認定，附此敘明。
二、本件車禍事故發生，(一)據被告於肇事當日即九十一年七月十八日在前揭國立台灣
    大學醫學院附設醫院急診室所製作之交通事故談話記錄表中自承：「我車沿新生
    南路南向北行駛第二線車道至肇事地點前，見我車前方有一自小客車，因我車距
    離該車太近，所以我車往左側閃避至肇事地點時，忽見一輛自行車停在第一線道
    車頭朝西，當時該自行車駕駛用騎的還是用牽的我已不記得了，我因閃避時見到
    該自行車煞車不及致前車頭撞及該車左側前輪肇事。」、「（問：肇事當時行車
    速率多少？）五十至六十公里／小時」等語，以及九十二年三月十日警局詢問時
    供稱：「當日我騎乘ＭＣＰ—九二八號重（型）機車沿新生南路由南往北行駛，
    因閃避乙部自小客車而變換至最外線慢車道，突見前方乙部腳踏車，我緊急剎車
    已經來不及而撞上該腳踏車。」等語，(二)並參以告訴人於前揭交通事故談話記錄
    表中指述稱：「我車當時停在台大正門用牽的，見新生南路、羅斯福路南北向已
    變為紅燈，台灣大學警衛指揮車輛通行，我也牽著我的自行車穿越新生南路東西
    向至肇事地點，忽然我車左側前輪被該車前車頭撞及後我倒地後就什麼都不記得
    了。」等情，(三)復參酌本件車禍後，告訴人腳踏車之左側前輪、座墊脫落及被告
    所騎機車有前車頭及左側車身毀損之車損情況，此均有車禍現場照片、道路交通
    事故補充資料表及道路交通事故調查報告表之記載在卷可稽，是由車禍雙方所陳
    述之行車動向以及車損情形，顯見被告駕車行經前揭肇事地點時，確實未注意減
    速慢行及車前狀況，撞及前方正牽著腳踏車由東往西方向欲穿越道路之行人乙○
    ○，肇致本件車禍。(四)再被告於前揭九十二年三月十日警詢筆錄中，雖辯稱因閃
    避自小客車而變換至外側車道，致有關其所騎乘車道位置之陳述前後有所出入，
    惟參照卷附道路交通事故調查報告表所附事故現場圖，被告與告訴人發生車禍後
    ，其所騎乘機車在新生南路三段第一車道上留有長達九點三公尺之刮地痕，復參
    酌前揭交通事故談話記錄表有關在第二線車道行駛及往左側閃避之陳述，以及九
    十二年八月四日本院調查時坦承：「……我當時確實是騎在禁行機車車道，因為
    當時車很多，我的時速大約五、六十公里……」等語（參見本院訊問筆錄），足
    見被告當時係以超過市區道路時速限制五十公里之速度，超速行駛在繪有「禁行
    機車」之第二車道快車道上等情明確。
三、按機器腳踏車行駛之車道，應依標誌或標線之規定行駛；又行車速度，依標誌或
    標線之規定，無標誌或標線者，在市區道路，時速不得超過五十公里，且行經學
    校時，應減速慢行，作隨時停車之準備；再汽車行駛時，駕駛人應注意車前狀況
    ，並隨時採取必要之安全措施，道路交通安全規則第九十九條第一項、第九十三
    條第一項第一款、第三款及第九十四條第三項分別定有明文，又本規則所稱汽車
    應包括機器腳踏車在內，同前規則第二條第一項第一款亦有規定。本件肇事地點
    係鄰近國立台灣大學正門前之市區道路，被告為已考領重型機車駕照之駕駛人，
    於行經上開路段時，理應知悉並注意上開道路交通安全規則，以防止危險發生，
    且依當時狀況為天候晴、有日間自然光線、路面乾燥無缺陷、無障礙物且視距良
    好，並無不能注意之情事，該路段之時速限制為五十公里，且內側第一、二車道
    之路面有標明「禁行機車」之標字，有上開道路交通事故調查表及現場照片在卷
    可按，被告竟疏未注意及此，貿然以五十至六十公里之時速，超速行駛於禁行機
    車之快車道致發生本件車禍，被告有過失至明，而告訴人因本件車禍受傷，與被
    告之過失行為間有相當因果關係。
四、次按行人穿越道路，在禁止穿越之路段，不得穿越道路，道路交通安全規則第一
    百三十四條第二款定有明文；告訴人於前開交通事故談話記錄表中及九十一年十
    二月十六日警局詢問時雖自稱：「當時我只是正在行走斑馬線，車禍如何發生我
    不知情。」等語，然依前揭交通事故調查報告表及現場照片可知，肇事地點為國
    立台灣大學正門之出口與新生南路三段之交岔路口處，該處路面僅繪製有禁止車
    輛停車之黃網線，並未設有行人穿越道，且該處新生南路三段兩側亦設有「禁止
    行人穿越」標誌，則告訴人指稱其係行走行人穿越道被撞一節，即不可採，至其
    另以係遵循國立台灣大學正門口之警衛指揮而穿越馬路等語，姑不論所言是否屬
    實，然該處並未設有行人穿越道，已如前述，縱使該校警衛有如告訴人所稱之指
    揮行為，不過係為便利由該校正門駛出之車輛能順利匯入新生南路三段之車道，
    並非指揮行人在屬禁止穿越之路段，得不經由行人穿越道違規穿越道路，故告訴
    人不得據此以為其已遵守交通規則，其違反禁止行人穿越之標誌，貿然穿越道路
    ，顯見告訴人對本件事故之發生亦與有過失甚明，惟仍無解於被告之過失責任。
    綜上，本案事證明確，被告之犯行洵堪認定。
五、核被告甲○○所為，係犯刑法第二百八十四條第一項前段之過失傷害罪。被告肇
    事後，於警員前往現場處理時，在其上開犯行未為任何有偵查犯罪職權之公務員
    已知悉前，不逃避接受裁判而當場向警員自首，承認其為肇事人，有臺北市政府
    警察局大安分局交通分隊警員姚永吉所填製自首調查報告表一份附卷可稽（參見
    同前偵查卷第十四頁），是被告既已向該管公務員申述犯罪事實，而不逃避接受
    裁判，已合於刑法第六十二條前段所定對於未發覺之犯罪自首而接受裁判之要件
    ，應依該條規定減輕其刑。又道路交通管理處罰條例第八十六條第二項，係規範
    汽車駕駛人，在快車道依規定駕車行駛，因行人或慢車不依規定，擅自進入快車
    道，而致人受傷或死亡，依法應負刑事責任者，減輕其刑之規定，然本件告訴人
    雖不依規定，擅自進入快車道而受傷，已如前述，惟被告並非係依規定行駛於快
    車道之車輛，故不該當上開處罰條例減輕其刑之規定，附此敘明。爰審酌被告雖
    無前科，有本院被告全國前案紀錄表可憑，但因被告超速並於設有「禁行機車」
    之車道行駛，肇致本件車禍因而造成告訴人之傷害，其過失程度可謂不輕，另告
    訴人違反「禁止行人穿越」之標誌而穿越道路，對本件肇事責任亦與有過失，以
    及迄今被告尚未與告訴人達成和解等一切情狀，量處如主文所示之刑，並諭知易
    科罰金之折算標準，以資懲儆。
六、據上論斷，應依刑事訴訟法第四百五十二條、第二百九十九條第一項前段，刑法
    第二百八十四條第一項前段、第六十二條前段、第四十一條第一項前段，罰金罰
    鍰提高標準條例第一條前段、第二條，判決如主文。
本案經檢察官游儒倡到庭執行職務。
中      華      民      國    九十二    年      九      月      八      日
                                    臺灣臺北地方法院交通法庭
                                        法  官  鄧  德  倩
右正本證明與原本無異。
如不服本判決，應於判決送達後十日內向本院提出上訴狀（應抄附繕本）。告訴人或
被害人如對於本判決不服者，應具備理由請求檢察官上訴，其上訴期間之計算係以檢
察官收受判決正本之日期為準。
                                        書記官  石  幸  代
中      華      民      國    九十二    年      九      月      八      日
附錄本案論罪科刑法條全文：
中華民國刑法第二百八十四條
 (過失傷害罪)
因過失傷害人者，處六月以下有期徒刑、拘役或五百元以下罰金，致重傷者，處一年
以下有期徒刑、拘役或五百元以下罰金。
從事業務之人，因業務上之過失傷害人者，處一年以下有期徒刑、拘役或一千元以下
罰金，致重傷者，處三年以下有期徒刑、拘役或二千元以下罰金。


司法院資訊處製作；財團法人民間司法改革基金會備份。
